【裁判字號】    91,訴,1358
【裁判日期】    920227
【裁判案由】    偽造有價證券等
【裁判全文】
臺灣臺南地方法院刑事判決                        九十一年度訴字第一三五八號
    公  訴  人  臺灣台南地方法院檢察署檢察官
    被      告  丁○
    指定辯護人  本院公設辯護人  乙○○
右列被告因偽造有價證券等案件，經檢察官提起公訴（九十一年度偵緝字第五五０號
），本院判決如左：
    主  文
丁○意圖供行使之用，而偽造有價證券，處有期徒刑參年貳月。
偽造之「鑫固投資公司」及「丙○○」印章各壹枚，及發票人「鑫固投資公司」、「
丙○○」、面額捌拾伍萬元、發票人地址台北市○○路○段十六號十樓、發票日八十
七年七月三十日、到期日八十八年一月十日之本票壹紙，均沒收。
    事  實
一、丁○（原名楊美珍）與邱秀娥原係國中同學關係，惟於民國（下同）八十六年間
    交往才較為頻繁，詎丁○竟意圖為自己不法之所有，明知自己因投資股票市場失
    利，負債高達新台幣（下同）一千餘萬元，財務狀況惡化，已無資力清償債務，
    竟於八十七年七月間，為向邱秀娥借貸金錢，遂至邱秀娥位於台南縣善化鎮什乃
    里一四五之四號住處，對邱秀娥佯稱其在台南縣、市皆有房子、在股市有數百萬
    元資金操作，保證其資力雄厚等語，致使邱秀娥陷於錯誤，不疑有他，分別借與
    三十萬元及五十五萬元，共計八十五萬元。丁○向邱秀娥借得上開八十五萬元後
    ，為拖延債務之清償及防止邱秀娥起疑，乃意圖供行使之用，於八十七年七月三
    十日，在不詳地點偽造發票人為「鑫固投資公司」、「丙○○」，面額八十五萬
    元，發票人地址為台北市○○路○段十六號十樓，發票日八十七年七月三十日，
    到期日八十八年一月十日之本票一紙後，又在本票背面以楊美珍之名背書，再持
    以行使而交予邱秀娥，藉以延緩清償債務，足以生損害於「鑫固投資公司」及「
    丙○○」。
二、案經邱秀娥之配偶甲○○訴由台灣台南地方法院檢察署檢察官偵查起訴。
    理  由
一、訊之被告丁○固供承確於八十七年七月間向邱秀娥借款八十五萬元，並於八十七
    年七月三十日簽發上開本票一紙交邱秀娥收執之事實，然矢口否認有詐欺及偽造
    有價證券犯行，辯稱：「我是投資股票失利，為了週轉才向邱秀娥借錢，沒有詐
    騙邱秀娥的意思，我有陸續還了十幾萬元，也有提供不動產設定抵押給邱秀娥，
    八十五萬元的本票只是要給邱秀娥作為我向她借款的憑證，因為當時我在理財公
    司上班，是鑫固投資公司，負責人是丙○○，理財公司的票都是我在簽發的，我
    沒有偽造本票之犯行」云云。經查：
（一）右揭事實，業據告訴人甲○○及被害人邱秀娥於偵查及審理中指訴綦詳，並有
      事實欄所載本票影本一紙在卷可稽，而被告亦供承確有向邱秀娥借款八十五萬
      元及簽發上揭本票交邱秀娥收執，足見告訴人所稱被告借款及簽發本票一節屬
      實。被告雖辯稱並無詐騙意圖云云，然其於偵查中稱「我是借來玩股票」（詳
      九十一年七月十三日偵訊筆錄），於本院審理時則稱「我是投資股票失利，為
      了週轉才向邱秀娥借錢」（詳本院九十二年二月十七日審判筆錄），其借款用
      途前後供述不一，已有可疑，且八十五萬元非小數目之金額，被告借得上開款
      項後如有正當用途，應可提出資料以供調查，若確係借款投資股票，亦應有買
      賣股票之資料可舉證以實其說，然其卻至今仍無法提出相關資料供本院查證，
      其稱投資股票云云，實難採信。再參諸被告於偵查中供稱：「我不只欠我這個
      同學（指邱秀娥），我尚欠他人一千多萬元」、「八十七年至八十九年間共欠
      朋友一千多萬元」等語（詳九十一年十月十五日偵訊筆錄），足見被告於八十
      七年間向邱秀娥借貸時，早已陷於財務週轉困難、無資力支付之狀態，其竟隱
      瞞此事實，向告訴人借貸八十五萬元，顯有為自己不法所有之意圖。被告復辯
      稱有提供不動產供告訴人設定抵押云云，惟查，被告借款日期為八十七年七月
      間，而設定抵押日期則為八十八年三月十日，且係第二順位抵押權，此有建物
      登記簿謄本一份在卷可按，如被告係借款時併設定抵押權予告訴人作為借款之
      擔保，則借款日期及設定日期應會接近，豈有相距達八個月之理？故上開抵押
      權之設定應係如告訴人所言，乃多次向被告催討債務無著後，被告逼不得已才
      提供不動產辦理抵押權設定，故被告事後所為抵押設定，並無解於其詐欺犯行
      之成立，自不待言，被告空言否認詐欺，不足採信，該部分事證明確，足以認
      定。
（二）另被告雖辯稱：本票是伊服務之投資公司的本票，並稱是負責人丙○○叫伊開
      立的，丙○○是伊同學陳淑惠的父親，年紀大約為二十五年次云云。然被告既
      曾在「鑫固投資公司」服務，應可提出薪資單、扣繳憑單及公司為員工投保勞
      保或健保等相關資料以供調查，被告卻全然無法提出上開資料，另前述本票之
      發票地為台北市○○路○段十六號十樓，而該址為劍潭海外青年活動中心，該
      中心未曾有被告所指稱之鑫固投資公司及丙○○設籍於該處，此有劍潭海外青
      年活動中心（九十一）劍青業字第一八一號函所附資料在卷足憑，又查詢戶籍
      資料亦無被告所指稱二十五年間出生之丙○○之人，有法務部戶役政連結作業
      系統資料一份附卷可參。被告於審理時又稱「丙○○是伊同學陳淑惠之父親，
      陳淑惠與伊是六十六年新營高中的同學」云云，經本院向國立新營高級中學函
      查結果，該校並無楊美珍（即被告之原名）之學生資料，而六十七年畢業學生
      中確有陳淑惠之人，父親亦為丙○○，此有該校復函及陳淑惠學藉資料一份在
      卷可稽，本院乃傳喚丙○○出庭作證，其來信稱「本人並不認識丁○，且已高
      齡八十二歲，行動不便，無法出庭應訊」等語，經本院提示陳淑惠學藉資料中
      所附照片，被告亦稱不認識該人，且該八十二歲之丙○○亦非其所稱二十五年
      次之丙○○等語，是檢察官及本院依前開本票上之資料，均查無「鑫固投資公
      司」或「丙○○」，被告亦無法舉證證明確有該公司及丙○○之人，其辯稱本
      票是丙○○授權開立云云，實難採信。該本票應係被告所偽造無訛，被告上開
      所辯顯係事後圖卸刑責之詞，不足採信，其偽造本票部分，亦事證明確，足以
      認定。
二、核被告丁○所為，係犯刑法第三百三十九條第一項之詐欺取財罪及同法第二百零
    一條第一項偽造有價證券罪。被告於偽造本票時偽造「鑫固投資公司」及「丙○
    ○」印章、印文之行為，為偽造有價證券之部分行為；另偽造有價證券持以行使
    ，其行使之低度行為應為偽造之高度行為所吸收，均不另論罪。被告於八十七年
    七月間向邱秀娥借款，旋於八十七年七月三十日偽造上開本票交邱秀娥收執，其
    偽造本票之目的顯係用於拖延債務清償及防止邱秀娥起疑，故其所犯偽造有價證
    券罪及詐欺罪二罪間，有方法、結果之牽連關係，為牽連犯，應從一重偽造有價
    證券罪處斷。公訴人認被告所犯上開二罪間，犯意各別，請予分論併罰，容有未
    合，附此敘明。爰審酌被告犯罪之動機、目的、手段、詐騙所得金額達八十五萬
    元，已清償被害人十六萬元，其犯罪所生之損害及被告犯罪後之態度等一切情狀
    ，量處如主文所示之刑，以資懲儆。前開偽造之「鑫固投資公司」及「丙○○」
    印章各一枚雖未扣案，惟無證據證明已經滅失，應依刑法第二百十九條宣告沒收
    ，另事實欄所載偽造之本票一紙，應依刑法第二百零五條沒收之。該本票既已宣
    告沒收，其上偽造之「鑫固投資公司」及「丙○○」印文各一枚，自毋庸重複諭
    知沒收，併此敘明。
據上論斷，依刑事訴訟法第二百九十九條第一項前段，刑法第二百零一條第一項、第
三百三十九條第一項、第五十五條、第二百零五條、第二百十九條，罰金罰鍰提高標
準條例第一條前段，判決如主文。
本案經檢察官曾昭愷到庭執行職務。
中      華      民      國      九十二      年    二    月    二十七    日
                                  臺灣臺南地方法院刑事第七庭
                                          法  官  黃  光  進
右正本證明與原本無異。
如不服本判決，應於判決送達後十日內，向本院提出上訴狀。
                                          書記官  李  珍  瑩
中      華      民      國      九十二      年    二    月    二十七    日
附錄法條：
刑法第二百零一條第一項
意圖供行使之用，而偽造、變造公債票、公司股票或其他有價證券者，處三年以上十
年以下有期徒刑，得併科三千元以下罰金。
刑法第三百三十九條第一項
意圖為自己或第三人不法之所有，以詐術使人將本人或第三人之物交付者，處五年以
下有期徒刑、拘役或科或併科一千元以下罰金。


司法院資訊處製作；財團法人民間司法改革基金會備份。
